臺灣高等法院刑事裁定
109年度聲字第517號
聲  請  人  
即  被  告  徐誠慶



上列聲請人即被告因違反毒品危害防制條例案件（本院108年度
上訴字第1726號），不服本院法官於中華民國109年1月17日所為
限制出境、出海處分，聲請撤銷限制出境、出海處分，本院裁定
如下：
    主  文
聲請駁回。                                             
    理  由
一、原處分意旨略以：聲請人即被告徐誠慶涉犯刑法第30條第1
    項、毒品危害防制條例第4條第1項幫助運輸第一級毒品等罪
    嫌重大，所涉為重罪，並經本院判處有期徒刑7年8月在案，
    目前上訴最高法院審理中，有相當理由足認有逃亡之虞，且
    有限制出境、出海必要，依刑事訴訟法第93條之2第1項第2
    款，自民國109年1月17日起至109年9月16日止限制其出境、
    出海等語。
二、聲請意旨略以：
(一)本案偵辦之初是被告自行自加拿大到案說明，並非檢警機關
    查緝到案，且被告出境回加拿大時，同行前往泰國之張尚宇
    早已遭到檢察官羈押並起訴，張尚宇案件如火如荼偵辦時，
    被告當時並未出境，而是半年以上時間以後適逢農曆春節，
    被告才返回加拿大過年，以被告在張尚宇案件偵查起訴時並
    未急忙返回加拿大，即可知悉被告並無逃亡之虞。
(二)本院處分被告限制出境、出海前至臺灣桃園地方法院（下稱
    桃園地院）通知被告限制出境、出海屆期約有數日間隔，被
    告並未藉機急忙回到加拿大，也沒有訂購機票紀錄，被告如
    有逃亡之虞，豈非趕快訂購機票出國。
(三)被告雖有加拿大國籍，但被告大學就是在國立政治大學就讀
    ，畢業後也多待在臺灣，在被告認知裡，臺灣才是被告的家
    ，所以被告才會以加拿大國籍待在臺灣，不嫌麻煩一直出國
    避免兵役，加拿大是被告家人居住地，並不是被告所認知的
    家，本案爆發後，被告也一直聘請律師辯護。既然被告認定
    臺灣，對於法院判決結果一定會接受執行，絕無逃亡意圖。
(四)最後，被告遭到限制出境、出海已經數年有餘，被告從未向
    法院聲請解除限制出境、出海，理由是被告認為限制出境、
    出海強制處分沒有必要，因為被告並未涉犯本案犯行，被告
    也僅將加拿大視為返鄉探親處所，臺灣才是被告長久住所，
    既然被告並無逃亡意圖，爰聲請撤銷限制出境、出海處分云
    云。
三、按「對於審判長、受命法官、受託法官或檢察官所為下列處
    分有不服者，受處分人得聲請所屬法院撤銷或變更之。處分
    已執行終結，受處分人亦得聲請，法院不得以已執行終結而
    無實益為由駁回：一、關於羈押、具保、責付、限制住居、
    限制出境、限制出海、搜索、扣押或扣押物發還、變價、擔
    保金、因鑑定將被告送入醫院或其他處所之處分、身體檢查
    、通訊監察及第105條第3項、第4項所為之禁止或扣押之處
    分」、「第409條至第414條規定，於本條準用之」、「抗告
    法院認為抗告無理由者，應以裁定駁回之」，刑事訴訟法第
    416條第1項第1款、第4項、第412條分別定有明文。
四、次按「被告犯罪嫌疑重大，而有下列各款情形之一者，必要
    時檢察官或法官得逕行限制出境、出海。但所犯係最重本刑
    為拘役或專科罰金之案件，不得逕行限制之：一、無一定之
    住、居所者。二、有相當理由足認有逃亡之虞者。三、有相
    當理由足認有湮滅、偽造、變造證據或勾串共犯或證人之虞
    者」，復為刑事訴訟法第93條之2第1項所明定。且刑事訴訟
    法第93條之2立法理由業已載明：「限制出境、出海係為保
    全被告到案，避免逃匿國外，致妨礙國家刑罰權行使之不得
    已措施，然本法原尚乏明文規定，爰增訂本條第1項，明定
    被告必須具有第1款至第3款所定之事由，且有必要時，始得
    逕行限制出境、出海。但所犯如係最重本刑為拘役或專科罰
    金之案件，依本法第36條之規定，既係許用代理人之案件，
    自無逕行限制出境、出海之必要，以兼顧憲法第10條、第23
    條限制人民居住及遷徙自由權應符合比例原則之意旨」，再
    限制出境、出海處分，其目的在於保全刑事之追訴、審判及
    刑之執行。於審判中是否有限制出境、出海之必要，屬法院
    得依個案情節，審酌人權保障及公共利益之均衡維護，本於
    職權而為裁量之事項。且限制出境、出海之原因是否消滅，
    係屬事實認定問題，法院自有依卷內相關資料及個案情節自
    由裁量之權限（最高法院108年度台抗字第568號裁定意旨參
    照）。
五、經查：
(一)被告因違反毒品危害防制條例案件，前經桃園地院限制出境
    、出海，嗣桃園地院函知將於109年1月15日解除被告限制出
    境、出海，內政部移民署海關櫃檯即通報新北市政府中和區
    公所（下稱中和區公所）被告即將出境，中和區公所乃致電
    本院審酌，經本院法官以被告涉犯刑法第30條第1項、毒品
    危害防制條例第4條第1項幫助運輸第一級毒品等罪嫌重大，
    所涉為重罪，並經本院判處有期徒刑7年8月在案，目前上訴
    最高法院審理中，有相當理由足認有逃亡之虞，且有限制出
    境、出海必要，依刑事訴訟法第93條之2第1項第2款，處分
    被告自109年1月17日起至109年9月16日止限制其出境、出海
    ，本院並於109年1月17日以院彥刑誠108上訴1726字第10901
    00766號函內政部移民署、海洋委員會海巡署偵防分署限制
    被告出境、出海，有本院109年1月17日公務電話來電紀錄表
    、109年1月17日院彥刑誠108上訴1726字第1090100766號函
    （稿）（見本院卷第13、15頁）等附卷可考，先予敘明。
(二)被告前因違反毒品危害防制條例案件，經桃園地院以106年
    度重訴字第58號判決被告犯共同運輸第一級毒品罪，處有期
    徒刑17年，嗣經本院以108年度上訴字第1726號判決撤銷原
    判決，改判被告幫助共同運輸第一級毒品，處有期徒刑7年8
    月，再經最高法院於109年2月6日以109年度台上字第298號
    判決上訴駁回確定，有桃園地院106年度重訴字第58號刑事
    判決、本院108年度上訴字第1726號刑事判決、最高法院109
    年度台上字第298號刑事判決及本院被告前案紀錄表等在卷
    可稽。又被告具有加拿大國籍，在加拿大有居所，此據被告
    於抗告狀中自承明確，參諸被告所犯前開案件業已判處有期
    徒刑7年8月確定，罪刑甚重，即將面臨有期徒刑之執行，顯
    存有畏重罪執行而逃亡之誘因，如於其到案執行前解除其限
    制出境、出海，不論解除期間長短，被告久滯不歸，以逃避
    執行之可能性甚高，有相當理由足認被告有逃亡之虞，有刑
    事訴訟法第93條之2第1項第2款事由。況被告所涉幫助運輸
    第一級毒品犯行對社會治安危害重大，參酌本案業已判決確
    定，被告即將面臨有期徒刑之執行，並權衡國家刑事司法權
    之有效行使、社會秩序及公共利益、被告居住及遷徙自由權
    受限制之程度，且考量被告所涉本案犯罪情節與所犯罪名之
    輕重，就其目的與手段依比例原則權衡後，認仍有限制被告
    出境、出海必要，原處分限制被告自109年1月17日起至109
    年9月16日止出境、出海，要屬適法，並無違誤。被告執前
    詞主張其無逃亡之虞云云而聲請本院撤銷限制出境、出海處
    分，為無理由，應予駁回。至最高法院於判決確定後雖已通
    報內政部移民署限制被告出國，然此部分法律依據與本院依
    刑事訴訟法第8章之1規定所為限制出境、出海處分之法律依
    據並不相同，無礙本院先前所為限制出境、出海處分之效力
    ，附此敘明。
據上論斷，應依刑事訴訟法第416條第1項、第4項、第412條，裁
定如主文。
中　　華　　民　　國　　109 　年　　2 　　月　　25　　日
                  刑事第十八庭  審判長法　官  吳炳桂
                                      法　官  葉乃瑋
                                      法　官  黃紹紘
以上正本證明與原本無異。
不得抗告。
                                      書記官  朱倩儀
中　　華　　民　　國　　109 　年　　2 　　月　　25　　日